【裁判字號】    95,台上,941
【裁判日期】    950223
【裁判案由】    偽造文書等罪
【裁判全文】
最高法院刑事判決              九十五年度台上字第九四一號
    上  訴  人
    即 自訴 人  丙○○
                        68號.
    被      告  甲○○
                        巷80.
                乙○○
                        巷80.
上列上訴人因自訴被告等偽造文書等罪案件，不服台灣高等法院
台中分院中華民國九十二年六月二十四日第二審判決（九十二年
度上訴字第一九三號，自訴案號：台灣台中地方法院九十一年度
自字第一０八號），提起上訴，本院判決如下：
    主  文
原判決撤銷，發回台灣高等法院台中分院。
    理  由
本件原判決以自訴意旨略以：被告甲○○、乙○○二人為夫妻，
甲○○於民國八十九年十月間與上訴人丙○○結識後，因知悉上
訴人稍有積蓄，遂想盡辦法接近上訴人，並對上訴人佯稱伊尚未
結婚，願與上訴人結為夫妻等語，還向友人介紹上訴人乃其妻，
以此方式欺瞞上訴人，致上訴人一時不察而陷於錯誤，並與甲○
○同居而懷有身孕，甲○○且告知上訴人俟孩子出生後將與上訴
人辦理結婚登記等語，上訴人不疑有詐，繼續與甲○○在台中市
北屯區○○路○段四巷六八號六樓同居。詎甲○○、乙○○二人
為向中國信託商業銀行台中分行（下稱中國信託銀行台中分行）
貸款，竟由甲○○下手竊取上訴人之身分證，再於九十年二月十
三日由甲○○、乙○○二人冒用上訴人之名義，向中國信託銀行
台中分行借款新台幣（下同）三十萬元，並由乙○○假冒上訴人
簽名並持之前其二人業已盜刻之上訴人之印章用印，貸得款項後
花用殆盡，嗣甲○○於九十年六月十日因案遭通緝而被彰化縣警
察局中寮派出所緝獲歸案，上訴人則至九十年六月十二日始經由
乙○○打電話告知其係甲○○之妻，並要求上訴人墮胎，並告知
其已與甲○○冒用上訴人名義向銀行貸款花用，上訴人始悉上情
。因認甲○○、乙○○二人共同涉有刑法第三百二十條第一項之
竊盜罪、第二百十七條之偽造印章罪、第二百十六條、第二百十
條之行使偽造文書罪及第三百三十九條第二項之詐欺得利等罪嫌
，惟經審理結果認不能證明甲○○、乙○○犯罪，爰維持第一審
為被告無罪之判決，駁回上訴人在第二審之上訴，固非無見。
惟查：(一)、原判決理由說明本件貸款申請過程係由代書黃陳秀蓮
持有關證件至中國信託銀行台中分行向該行行員姚紫縈表明欲辦
理該種貸款，再由姚紫縈於九十年二月二十一日撥打上訴人住處
電話通知前往辦理；但證人唐柏松雖於原審證稱上訴人、甲○○
曾到伊事務所去說要辦貸款，並由上訴人親手將房契交給伊影印
，嗣後因上訴人表明要向台中借，伊因住彰化不方便，就叫台中
黃陳秀蓮代書幫上訴人辦理；證人黃陳秀蓮亦於原審證稱唐柏松
代書有拿資料影本給伊，伊拿去中國信託銀行文心分行由姚紫縈
辦理；證人姚紫縈亦稱是代書黃陳秀蓮跟伊講要辦本件房貸等情
；惟上訴人則否認上情，而證人唐柏松於第一審亦證稱甲○○雖
有帶一女子請伊幫他辦貸款，但伊不清楚該女子是否為上訴人，
證人黃陳秀蓮亦於第一審證稱辦房地第二胎貸款的資料已忘記是
誰的等語；渠等供詞已不能確定係上訴人委託辦理貸款，另證人
姚紫縈於第一審結證：「是有一個自稱上訴人的女子先打電話過
來，我在個人借款調查表上將相關資料先填寫送上去核准，核准
後我就通知上訴人到現場來辦理相關手續，也請她攜帶證件資料
來核對，剛剛庭上提示的申請書上半部是由我幫它填寫的，下半
部丙○○那三個字則是那個孕婦填寫的」等情，而乙○○於第一
審初訊時供稱：「上訴人有打電話給伊，要伊把資料唸給銀行行
員聽，因為她怕被她女兒接到，後來她打電話要我去銀行幫她申
辦借款，有一個聲明書的丙○○是我簽的」等語，綜互乙○○、
姚紫縈二人供述，本案借款調查表似係由乙○○打電話經姚紫縈
接聽而填製，與證人唐柏松、姚紫縈、黃陳秀蓮於原審證詞迥異
，究竟實情為何，原判決未予究明，遽採姚紫縈、黃陳秀蓮於原
審之證詞，為被告等有利之認定，殊嫌率斷。(二)、原判決雖採認
被告等之辯解，認係上訴人委託渠等辦理本案之貸款，但上訴人
前已向中國信託銀行文心分行辦理抵押貸款，如仍欲再辦本案第
二胎借款，何須遠赴彰化委託證人唐柏松辦理，又何須怕其女兒
知悉？又甲○○雖稱九十年二月十三日案發當天，伊原與上訴人
在上訴人之上開住處（台中市○○區○○路二段四巷六八號六樓
）房間內睡覺，當天銀行（即中國信託銀行台中分行之姚紫縈）
打電話到上訴人之住處時，由伊接下電話，知道是銀行打來的後
，隨即將該電話交由上訴人接聽，在上訴人接聽電話時，伊上完
廁所後即開車外出，在半路上上訴人打電話給伊，說她已經跟乙
○○講好，要伊先回到上訴人之住處拿證件，再到彰化載乙○○
並將該證件交給乙○○，然後載乙○○到上開銀行，當時因上訴
人之父親在彰化基督教醫院加護病房住院，故上訴人始委託乙○
○到銀行辦手續云云，但此與姚紫縈證稱：「接電話之人是被告
甲○○，他說等一下要過來，伊就請他『轉告』上訴人，約半個
小時到一個小時後，他們就過來了」等情不符。且縱使上訴人之
父親因病在彰化基督教醫院住院，上訴人又人在台中，有無急迫
至無法騰出一個小時前去對保，而須委託乙○○為之？又本案貸
款雖係撥入上訴人之帳戶內，但證人姚紫縈供稱：「由於她填寫
（供稱）的資料顯示，這個客戶在八十七年就有開戶，我從電腦
查到，錢就匯進那個戶頭」等語，顯示撥入上訴人帳戶亦為證人
姚紫縈主動查詢電腦後所為。另外上訴人供稱甲○○曾對伊說，
有一筆貸款要撥入伊帳戶，那時感情很好，所以就把提款卡拿給
甲○○等情，而上訴人帳戶內亦有甲○○匯入款項用以支付貸款
本息，若被告二人確係受上訴人委託辦理貸款事宜，有無必要由
甲○○代為支付分期償還之款項？綜上各情，上訴人所辯伊不知
上開貸款之事等情，是否全然無憑？原判決對於上情未詳予審酌
，亦有應於審判期日調查之證據未予調查之違誤。以上或為上訴
意旨所指摘，或為本院得依職權調查之事項，應認原判決有撤銷
發回更審之原因。
據上論結，應依刑事訴訟法第三百九十七條、第四百零一條，判
決如主文。
中    華    民    國  九十五  年    二    月  二十三  日
                      最高法院刑事第七庭
                          審判長法官  呂  潮  澤
                                法官  吳  昆  仁
                                法官  孫  增  同
                                法官  趙  文  淵
                                法官  吳      燦
      本件正本證明與原本無異
                                      書  記  官
中    華    民    國  九十五  年    三    月    二    日
                                                      Ｌ


司法院資訊處製作；財團法人民間司法改革基金會備份。
